【裁判字號】    96,交簡上,266
【裁判日期】    970229
【裁判案由】    過失傷害
【裁判全文】
臺灣桃園地方法院刑事判決           96年度交簡上字第266號
上  訴  人
即  被  告  甲○○
上列上訴人即被告因過失傷害案件，不服本院簡易庭於民國96年
9 月29日所為之96年度壢交簡字第1245號刑事簡易判決（原檢察
官聲請簡易判決處刑案號：96年度偵字第2380號），提起上訴，
本院管轄之第二審合議庭判決如下：
    主  文
上訴駁回。
甲○○緩刑年。
    事  實
一、甲○○並未考領駕駛執照，依法本不得駕駛車輛，竟仍於民
    國95年12月20日晚間，無照騎乘登記車主為丙○○（為甲○
    ○之母）車牌號碼F6Z －186 號重型機車，沿桃園縣大溪鎮
    ○○路往大溪方向直行，於同日21時30分許，行經桃園縣大
    溪鎮○○路○○路22巷之設有閃光黃燈、行人穿越道之交岔
    路口，本應注意行經設有閃光黃燈號誌之路口，車輛應減速
    接近，注意安全，小心通過，且汽車行經行人穿越道，遇有
    行人穿越時，無論有無交通指揮人員指揮或號誌指示，均應
    暫停讓行人先行通過，以及汽車行駛時，駕駛人應注意車前
    狀況，並隨時採取必要之安全措施，而依當時天候雨、夜間
    有照明、柏油路面、路面濕潤、無缺陷、無障礙物、視距良
    好，並無不能注意之情事，適行人乙○○○行走於行人穿越
    道擬穿越桃園縣大溪鎮○○路往桃園縣大溪鎮○○路22巷方
    向行進，甲○○疏未注意減速接近，注意安全，小心通過，
    且未注意應暫停讓行人先行通過，以及未注意車前狀況，並
    隨時採取必要之安全措施，致發現行人乙○○○時已不及閃
    避煞停，甲○○所騎乘車牌號碼F6Z －186 號重型機車左方
    車把撞擊行人乙○○○，致行人乙○○○倒地，受有頭部外
    傷合併蜘蛛網膜下腔出血、右側上頷骨右側篩骨右側顴骨骨
    折合併鼻腔出血、右前額撕裂傷5 公分、雙側眼皮皮下出血
    及右下頷皮下出血等傷害。甲○○於肇事後，在未為任何有
    偵查犯罪職權之公務員發覺前，向前往現場處理警員坦承肇
    事，自首而接受裁判。
二、案經乙○○○訴由桃園縣政府警察局大溪分局報請臺灣桃園
    地方法院檢察署檢察官偵查後聲請以簡易判決處刑。
    理  由
一、按現役軍人犯陸海空軍刑法或其特別法之罪，依本法（軍事
    審判法）之規定追訴審判之，軍事審判法第1 條第1 項前段
    定有明文。又現役軍人之犯罪，除犯軍法應受軍事裁判者外
    ，仍應依本法（刑事訴訟法）規定追訴、處罰，刑事訴訟法
    第1 條第2 項亦定有明文。查被告甲○○係92年9 月1 日入
    營，現仍在服役中，有被告個人兵籍資料查詢結果附卷可稽
    （見本院96年度交簡上字第266 號卷第32頁），惟被告涉犯
    之刑法第284 條第1 項之過失傷害罪，並非屬於陸海空軍刑
    法或其特別法之罪，亦非屬於陸海空軍刑法第76條第1 項各
    款所列舉之刑法之罪，依上開軍事審判法第1 條第1 項前段
    規定之反面解釋，及刑事訴訟法第1 條第2 項之規定，本案
    普通法院有審判權，合先敘明。
二、訊據被告對於上揭時、地，騎乘重型機車因未依規定注意車
    前狀況，未注意暫停讓行人優先通行，且因未注意號誌而肇
    事，致被害人乙○○○受有頭部外傷合併蜘蛛網膜下腔出血
    、右側上頷骨右側篩骨右側顴骨骨折合併鼻腔出血、右前額
    撕裂傷5 公分、雙側眼皮皮下出血及右下頷皮下出血等傷害
    之事實坦承不諱，復有道路交通事故現場圖、道路交通事故
    調查報告表(一)、(二)各1 份及車禍現場、車損照片11幀附卷可
    稽（見偵卷第11頁至第13頁、第22頁至第27頁），而本件被
    害人乙○○○因本件車禍而受有上開傷害，亦有臺大醫院出
    具之診斷證明書1 紙附卷足憑（附於偵查卷第10頁）。按汽
    車駕駛執照為駕駛汽車之許可憑證，由駕駛人向公路監理機
    關申請登記，考驗及格後發給之，汽車駕駛人經考驗及格，
    未領取駕駛執照前，不得駕駛汽車；駕駛人駕駛汽車，應遵
    守道路交通標誌、標線、號誌之指示；汽車行駛時，駕駛人
    應注意車前狀況，並隨時採取必要之安全措施；汽車行經行
    人穿越道，遇有行人穿越時，無論有無交通指揮人員指揮或
    號誌指示，均應暫停讓行人先行通過，道路交通安全規則第
    50條第1 項、第90條、第94條第3 項、第103 條第2項 分別
    定有明文，而閃光黃燈表示「警告」，車輛應減速接近，注
    意安全，小心通過，道路交通標誌標線號誌設置規則第211
    條亦有明文，此為一般人知悉所應注意並確實遵守之事項，
    被告對此不能諉稱不知，再依上開道路交通事故調查報告表
    (一)顯示，車禍當時天候雨、夜間有照明、柏油路面、路面濕
    潤、無缺陷、無障礙物、視距良好，並無不能注意之情事，
    被告未考領駕照本不得駕車，猶騎乘重型機車且於行經上述
    設有閃光黃燈、行人穿越道之交岔路口時，疏未注意減速接
    近，注意安全，小心通過，且未注意應暫停讓行人先行通過
    ，以及未注意車前狀況，並隨時採取必要之安全措施，以致
    肇事，被告之行為自有過失。而本件經本院送臺灣省桃園縣
    區車輛行車事故鑑定委員會鑑定結果，亦認：「一甲○○雨
    夜駕駛重機車，行經閃光黃燈號誌交岔路口疏未減速接近注
    意安全小心通過，且行經行人穿越道時疏未暫停讓行人先行
    通過，為肇事原因。另無照駕駛有違規定。二行人乙○○○
    無肇事因素。」有該委員會鑑定意見書1 份在卷可稽（見本
    院96年度壢交簡字第1245號卷第10頁至第12頁），亦與本院
    前揭認定相同。又被害人乙○○○既係因本件車禍而受有頭
    部外傷合併蜘蛛網膜下腔出血、右側上頷骨右側篩骨右側顴
    骨骨折合併鼻腔出血、右前額撕裂傷5 公分、雙側眼皮皮下
    出血及右下頷皮下出血等傷害，詳如前述，是被告之過失行
    為與被害人乙○○○之傷害結果間確具有因果關係。綜上所
    述，被告上開自白核與事實相符，應為可採，本件事證明確
    ，被告過失犯行堪以認定，應依法論科。
三、核被告所為，係犯刑法第284 條第1 項前段之過失傷害罪。
    原審以被告事證明確，援引刑法第284 條第1 項前段、第62
    條前段、第41條第1 項前段，刑法施行法第1 條之1 第1 項
    、第2 項前段，道路交通管理處罰條例第86條第1 項，中華
    民國96年罪犯減刑條例第2 條第1 項第3 款、第7 條、第9
    條，判處被告有期徒刑6 月，減為有期徒刑3 月，如易科罰
    金，以新臺幣1,000 元折算1 日，經核認事用法均無違誤，
    量刑亦屬妥適，應予維持。按法官於有罪判決如何量處罪刑
    ，甚或是否宣告緩刑，均為實體法賦予審理法官裁量之刑罰
    權事項，法官行使此項裁量權，自得依據個案情節，參酌刑
    法第57條所定各款犯罪情狀之規定，於法定刑度內量處被告
    罪刑；除有逾越該罪法定刑或法定要件，或未能符合法規範
    體系及目的，或未遵守一般經驗及論理法則，或顯然逾越裁
    量，或濫用裁量等違法情事之外，自不得任意指摘其量刑違
    法，最高法院對此並著有80年臺非字第473 號、75年臺上字
    第7033號、72年臺上字第6696號、72年臺上字第3647號等判
    例可資參照。準此，法官量刑，如非有上揭明顯違法之情事
    ，自不得擅加指摘其違法或不當。被告空言指稱原審量刑過
    重云云，並無可採，上訴為無理由，應予駁回。末查，被告
    前未曾受有期徒刑以上刑之宣告，有臺灣高等法院被告全國
    前案紀錄表1 紙在卷可稽，參酌被告於本院審理時已深表悔
    意，且與被害人乙○○○之家屬達成和解，並已賠償部分金
    額，被告年紀尚輕，僅因一時失慮，致偶罹刑典，信經此次
    科刑之教訓後，應知所警惕，而無再犯之虞，因認其經原審
    判處有期徒刑6 月，減為有期徒刑3 月之刑，以暫不執行為
    適當，爰併予緩刑3 年之宣告，以啟自新。
據上論斷，應依刑事訴訟法第455 條之1 第3 項、第368 條，刑
法第74條第1項第1款，判決如主文。
本案經檢察官蔡正雄到庭執行職務。
中    華    民    國    97    年    2     月    29    日
                  交通法庭   審判長法  官  黃斯偉
                                   法  官  陳可薇
                                   法  官  張淑華
以上正本證明與原本無異。
本判決不得上訴。
                                   書記官  鄭嘉惠
中    華    民    國    97    年    2     月    29    日
附錄本案論罪科刑法條
中華民國刑法第284條
（過失傷害罪）
因過失傷害人者，處 6 月以下有期徒刑、拘役或 5 百元以下罰
金，致重傷者，處1 年以下有期徒刑、拘役或5 百元以下罰金。
從事業務之人，因業務上之過失傷害人者，處 1 年以下有期徒刑
、拘役或1 千元以下罰金，致重傷者，處 3 年以下有期徒刑、
 拘 役或2 千元以下罰金。


司法院資訊處製作；財團法人民間司法改革基金會備份。
